【裁判字號】    95,簡,203
【裁判日期】    950831
【裁判案由】    廢棄物清理法
【裁判全文】
臺北高等行政法院判決
                                     95年度簡字第00203號
原      告  甲○○○○○○○○.
被      告  桃園縣政府環境保護局
代  表  人  蘇俊賓（局長）住同上
訴訟代理人  乙○○
            丙○○
上列當事人間因廢棄物清理法事件，原告不服桃園縣政府中華民
國95年1月26日府法訴字第0950028318號訴願決定，提起行政訴
訟。本院判決如下：
    主  文
原告之訴駁回。
訴訟費用由原告負擔。
    事  實
一、事實概要：
    緣原告係從事全自動沖洗設備之相片沖洗業，為行政院環境
    保護署（下稱環保署）民國（下同）94年4月1日環署廢字第
    0000000000A號公告「應以網路傳輸方式申報廢棄物之產出
    、貯存、清除、處理、再利用、輸出及輸入情形之事業」（
    應於94年6月1日開始列管上網申報事業廢棄物流向）。案經
    環保署查核截至94年9月14日止，原告未依規定上網申報事
    業廢棄物清理流向，核已違反廢棄物清理法第31條第1項第2
    款規定，被告經查屬實後爰依同法第53條第1款規定處罰鍰
    新臺幣（下同）6萬元，原告不服，提起訴願，經遭駁回，
    遂提起行政訴訟。
二、兩造聲明：
  (一)原告聲明：
    1.訴願決定、原處分均撤銷。
    2.訴訟費用由被告負擔。
  (二)被告聲明：
    1.駁回原告之訴。
    2.訴訟費用由原告負擔。
三、兩造之陳訴：
  (一)原告主張之理由：
    1.原告自得悉相片沖洗業須以網路申報事業廢棄物產出及流
      向後即主動積極配合政策，產出部分自94年6月至9月均依
      廢棄物清理法規定主動上網據實申報，至貯存部分因原告
      不知須在另一個網頁做，致有延誤，但經被告通知後已立
      即訂正。又原告於94年10月5日經被告以桃環廢字
      0000000000號來函，通知原告於行政處分前陳述意見，原
      告始知網路申報還有需要填報，惟當時之網頁並無顯示有
      申報未填畫面。
    2.環保資訊時代來臨，舊制書面六聯單廢棄物清理流向，上
      網作業漸漸取代書面作業，尤其依環保署新聞公告區（
      2005年6月24日上午11:19:43）環保署加強稽查處分尚未
      上網申報廢棄物清理流向之新增列管事業前完成，原告按
      規定每月底操作上網申報作業登錄。新政上路，新法令新
      公告施行期間必有修正之慮，被告未適時給予即時輔導修
      正，使原告上網登錄時發生錯誤，被告雖然辦理多次說明
      會，惟並未針對未填應該注意事項，加以說明。
    3.原告於收受被告之通知書後，翌日即親自前往被告處，提
      出現場稽查廢棄物是否確實依規定貯存，惟遭被告以人員
      編列不足無法前往稽核，拒絕原告所提之申請。按公務員
      服務法第7條公務員執行職務，應力求切實，不得畏難規
      避，互相推諉，或無故稽延。被告據此對原告裁罰明顯違
      法。
    4.原告依規定貯存並無不法，無任意丟棄，遵循法令，被告
      無來函通知改善、警告，讓原告陷入違法事實，即按環保
      署勾稽截至94年9月14日上網申報貯存未填報執行行政處
      分。惟相同情形，臺北市有輔導期，而本縣同業有警告單
      即被告於94年11月17日以桃環廢字第0940803120號函發予
      照相同業，請其儘速依規定上網申報，該同業收函後，立
      即上網申報登錄缺失，改善上網申報遺漏之處，被告此舉
      給予該同業輔導，卻對原告給予直接處罰，顯係兩套施行
      標準。
  (二)被告主張之理由：
    1.原告係屬具全自動沖洗設備之相片沖洗業，經被告於94年
      3月9日對原告口頭輔導，嗣環保署94年並以4月1日環署廢
      字0000000000A號公告，應以網路傳輸方式申報廢棄物之
      產出、貯存、清除、處理、再利用、輸出及輸入情形（並
      自94年6月1日開始列管上網申報事業廢棄物流向），另依
      環保署93年6月29日環署廢字第0930045670號（如附件4）
      公告事項2、（2）廢棄物產出情形申報，略以：「應於每
      月月底前，連線申報前月事業廢棄物產出之種類及描述、
      數量等資料」。依該公告事項2、（3）廢棄物貯存情形申
      報，略以：「廢棄物貯存時間超過1個月以上，且無任何
      清除、處理、再利用及輸出行為時，應於每月月底連線申
      報其廢棄物貯存情形資料。」再依該公告2、（4），略以
      ：「清除其產生之廢棄物至事業外，應於廢棄物清除出廠
      前連線申報清運廢棄物之日期時間、機具車（船）號、種
      類及描述、數量及清除、處理、再利用或輸出等資料」。
      經環保署查核截至94年9月14日止，原告未依規定上網申
      報事業廢棄物（C-0107廢顯影液、C-0108廢定影液）清理
      流向。
    2.有關上揭事業廢棄物94年6月至9月之產出情形係原告於94
      年11月I4日至94年11月30日補申報。又因該廢棄物貯存時
      間超過1 個月以上，且無任何清除、處理、再利用及輸出
      行為時，應於每月月底連線申報其廢棄物貯存情形資料。
      經查廢棄物94年6 月、7 月及8 月貯存補申報時間為94年
      10月9 日，94年9 月貯存補申報時間為94年10月11日( 被
      告書狀均誤載為95年) 。
    3.原告為應上網申報廢棄物流向之事業，原告應自94年6月1
      日開始列管上網申報事業廢棄物流向，為法所明訂，原告
      稱每月均按時申報，所示之填報時間，並無延誤或不報之
      事實乙節，經查皆為被告94年10月5 日 (被告書狀誤載為
      11月11日) 開立陳述意見書後補申報資料，又補申報部分
      ，僅助於被告開立處分書時，因已完成補申報作業，視為
      改善完成，不另限期，並不能成為不予處分之依據。且管
      制中心申報系統僅主目錄項目位置變動外，餘申報流程並
      未作更動，與目前申報現況並無不同之處。又臺北市政府
      有無輔導期與本件無關，至原告所指被告94年11月17 日
      桃環廢字第0940803120號函係為政策性宣導，受文者不必
      然即有違章情事，如有則另行開單告發，且亦對未上網申
      報之事業陸續開立處分書，並未有原告所稱兩套施行標準
      。另環保署94年9 月20日環署廢字第0940074661號函：「
      為提升新增列管事業上網申報率達整體目標值95% 以上，
      請就未上網申報之事業加速查處」，爰此，基於中央主管
      機關政策性之專案指示及廢棄物清理法之明文規定，本案
      處分合法性與正當性應無違誤。再者，依廢棄物清理法第
      53條規定，有系爭違章事實者，處6 萬元以上30萬元以下
      之罰鍰，本件係依最低標準裁罰，並無不合。
    理  由
一、行政訴訟法第229條第1項所定適用簡易程序之數額，業經司
    法院以92年9月17日院台廳行一字第23681號令增至新台幣20
    萬元，並定於93年1月1日實施。本件原告爭執之金額未逾新
    台幣20萬元，自應適用簡易程序事件，爰不經言詞辯論為判
    決。
二、按「經中央主管機關指定公告一定規模之事業，應於公告之
    一定期限辦理下列事項：‧‧‧2、依中央主管機關規定之
    格式、項目、內容、頻率，以網路傳輸方式，向直轄市、縣
    （市）主管機關申報其廢棄物之產出、貯存、清除、處理、
    再利用、輸出、輸入、過境或轉口情形。」「有下列情形之
    一者，處新臺幣6萬元以上30萬元以下罰鍰。經限期改善，
    屆期仍未完成改善者，按日連續處罰。情節重大者，並得命
    其停工或停業：1、貯存、清除、處理或再利用有害事業廢
    棄物違反第28條第1項、第7項、第31條第1項、第4項、第34
    條、第39條第1項或依第29條第2項所定管理辦法。」「應於
    每月月底前，連線申報前月影響廢棄物產出之主要原物料使
    用量及主要產品產量或營運狀況資料、事業廢棄物產出之種
    類及描述、數量、再生資源項目、數量、貯存及回收再利用
    （或輸出）情形等資料。‧‧‧２、廢棄物貯存時間超過1
    個月以上，且無任何清除、處理、再利用及輸出行為時，應
    於每月月底連線申報其廢棄物貯存情形資料。‧‧‧（四）
    清除其產生之廢棄物至事業以外，應於廢棄物清除出廠前連
    線申報清運廢棄物之日期時間、機具車（船）號、種類及描
    述、數量及清除、處理、再利用或輸出等資料。」分別為廢
    棄物清理法第31條第1項第2款、第53條第1款、環保署93年6
    月29日環署廢字第0930045670號公告所明定。環保署94年4
    月1 日環署廢字第0000000000A 號公告全自動沖洗設備之相
    片沖洗業應於94年6 月1 日開始上網申報事業廢棄物之產出
   、貯存、清除、處理、再利用、輸出、輸入情形流向。是從事
    全自動沖洗設備之相片沖洗業者，廢棄物貯存時間超過1 個
    月以上，且無任何清除、處理、再利用及輸出行為時，應於
    每月月底連線申報其廢棄物貯存情形資料。
三、原告係從事全自動沖洗設備之相片沖洗業，為應以網路傳輸
    方式申報廢棄物「產出、貯存、清除、處理、再利用、輸出
    及輸入情形」之事業，其94年6 月至9月產出事業廢棄物（
    C-0107廢顯影液、C- 0108 廢定影液）(其產出情形原告於
    94年11月I4日至94年11月30日始補申報)， 因該廢棄物貯存
    時間超過1 個月以上，且無任何清除、處理、再利用及輸出
    行為時，原應於每月月底連線申報其廢棄物貯存情形資料，
    然原告就其中94年6 月、7 月及8 月貯存部分，於同年10月
    9 日始補申報，94年9 月貯存部分則至同年10月11日始補申
    報，此有補申報之歷程資料在卷可按，復為原告所不爭執。
    被告以原告截至94年9 月14日止未依規定上網申報事業廢棄
    物（C-0107廢顯影液、C-0108廢定影液）清理流向 (未有清
    理應申報貯存亦屬未申報清理流向)， 已違反廢棄物清理法
    第31條第1 項第2 款規定，經被告以94年10月5 日桃環廢字
    第0940802497號函給予陳述意見後，依同法第53條第1 款規
    定處其罰鍰6 萬元，自屬有據。
四、「‧‧‧應受行政罰之行為，僅須違反禁止規定或作為義務
    ，而不以發生損害或危險為其要件者，推定為有過失，於行
    為人不能舉證證明自己無過失時，即應受處罰。」 (司法院
    釋字第275 號解釋)。 本案原告既屬應辦理上網申報事業廢
    棄物之事業，自有正確申報廢棄物之產出、貯存、清除、處
    理、再利用及輸出情形之義務，其未予申報，即令非出於故
    意，亦有過失，即應處罰，不得以被告未予輔導而免責，何
    況原告自承其有參加被告於94年4 月至6 月間舉辦之研習營
    ，教業者如何上網，其主張被告未輔導云云，並不足採。至
    原告主張台北市臺北市有輔導期云云，未舉證以實其說，且
    與本案待證事實無關。至原告提出之被告於94年11月17日以
    桃環廢字第0940803120號函發予照相同業，請其儘速依規定
    上網申報，係被告之宣導函，原告並不能據之要求免責。
五、從而，原處分科處原告罰鍰6 萬元，並無違法，訴願決定予
    以維持，亦無不合。原告訴請撤銷，為無理由，應予駁回。
六、據上論結，本件原告之訴為無理由，爰依行政訴訟法第98條
    第3 項前段，判決如主文。
中    華    民    國    95     年     8    月    31   日
                              第三庭法  官 吳東都
上為正本係照原本作成。
本件以訴訟事件所涉及之法律見解具有原則性者為限，始得於本
判決送達後20日內向本院提出上訴狀並表明上訴理由，如已於本
判決宣示後送達前提起上訴者，應於判決送達後20日內補具上訴
理由（均按他造人數附繕本），且經最高行政法院許可後方得上
訴。
中    華    民    國    95     年      8   月    31   日
                                    書記官 張能旭


司法院資訊處製作；財團法人民間司法改革基金會備份。
